臺灣臺北地方法院民事判決　　　　　　 100年度訴字第3949號
原　　　告　李清吉
訴訟代理人　吳金棟律師
被　　　告　張佑任
上列當事人間因傷害等案件，原告提起刑事附帶民事訴訟請求侵
權行為損害賠償，經本院刑事庭裁定移送前來（100年度簡上附
民字第1號），本院於中華民國100年12月14日言詞辯論終結，判
決如下：
    主      文
被告應給付原告新臺幣伍萬壹仟壹佰元，及自民國一百年三月八
日起至清償日止，按年息百分之五計算之利息。
原告其餘之訴駁回。
訴訟費用由被告負擔百分之十五，餘由原告負擔。
    事實及理由
壹、程序方面：
一、按刑事庭移送民事庭之附帶民事訴訟，僅移送前之訴訟行為
    準用關於刑事訴訟之規定，若移送後之訴訟程序，則應適用
    民事訴訟法，此觀刑事訴訟法第490條之規定即明。本件無
    故侵入住宅、毀損器物及普通傷害刑事部分，經本院第一審
    簡易判決，公訴人臺灣臺北地方法院檢察署（下稱臺北地檢
    署）檢察官不服提起上訴後，原告提起刑事附帶民事訴訟，
    由本院刑事庭以100年度簡上附民字第1號裁定移送，即應適
    用民事訴訟法規定，由本院依合議程序予以裁判，合先敘明
    。
二、次按訴訟送達後，原告不得將原訴變更或追加他訴。但擴張
    或間所應受判決事項之聲明者，不在此限。民事訴訟法第25
    5條第1項但書第2款定有明文。本件原告原以被告無故侵入
    住宅、毀損屋內器物及傷害身體為由，依民法第184條第1項
    、第193條及第195條規定提起刑事附帶民事訴訟，求為判決
    被告給付原告新臺幣（下同）30萬2,000元，及自刑事附帶
    民訴起訴書狀繕本送達之翌日起至清償之日止，按年息5%計
    算之利息，本院刑事庭裁定移送後，原告於民國100年12月
    14日改為請求29萬2,000元，及自起訴狀繕本送達翌日起算
    之法定遲延利息（見本院卷第41頁反面），核屬減縮應受判
    決事項之聲明，依前揭規定，應予准許。
貳、實體方面：
一、原告起訴主張：被告於99年5月19日凌晨1時許，酒後無故侵
    入伊位於新北市○○區○○路4巷55號之住宅，損壞伊所有
    置於客廳之木桌，伊聞聲至客廳並上前驅離被告，被告竟持
    酒瓶朝伊身體毆打，致伊受有右手肘撕裂傷及右腰、右膝紅
    腫瘀血挫傷等傷害（下稱系爭事故），伊除因此支出醫藥費
    外，並長達2個月無法工作。又因被告連續於深夜無故侵入
    其住宅，而致伊及配偶蔡玲美與子女李崟、李錡深受驚嚇，
    精神上承受莫大痛苦，迄今仍無法平復。依民法第184條第1
    項、第193條及第195條規定，伊自得請求被告賠償下列損害
    ：(一)伊及配偶與二子等四人之醫療費用共1萬元。(二)伊勞動
    能力減少之損失3萬2,000元。(三)伊及其配偶、子女各15萬元
    及5萬元、3萬元、2萬元之精神慰撫金。爰依上開規定起訴
    等語，並聲明：被告應給付29萬2,000元，及自刑事附帶民
    訴起訴書狀繕本送達之翌日起至清償之日止，按年息5% 計
    算之利息。
二、被告則以：原告之住宅乃中華郵政股份有限公司之員工宿舍
    ，而訴外人吳榮三即伊之姨丈一家人亦同住於該員工宿舍，
    但因細故而與原告多有爭執，伊基於關心而前往，不慎與原
    告發生誤會衝突，進而互毆。惟原告所提醫療費用單據，不
    僅與其主張之數額不符，亦與系爭事故無關，勞動能力減少
    之損害，則未據舉證，其餘請求亦與系爭事故無關，足見原
    告之請求為無理由等語，資為抗辯。並聲明：原告之訴駁回
    。
三、兩造不爭執之事實（見本院卷第41頁）：
  (一)被告於99年5月19日凌晨1時許，酒後無故侵入原告位於新北
    市○○區○○路4巷55號之住宅，損壞原告所有置於客廳之
    木桌，並持酒瓶毆打原告致其受有右手肘撕裂傷及右腰、右
    膝紅腫瘀血挫傷等傷害（即系爭事故）。有俊生診所診斷證
    明書、毀損照片可稽（見臺北地檢署99年度偵字第21092號
    偵查卷宗(下稱偵查卷)第9頁、第12頁）。
  (二)被告之上開行為，已經本院刑事庭判決被告犯無故侵入他人
    住宅罪、毀損器物罪及普通傷害罪確定。有本院99年度簡字
    第4361號及99年度簡上469號刑事判決可稽，且經本院依職
    權調取刑事卷宗查明。
四、原告主張其因被告之無故侵入住宅、毀損器物及傷害行為，
    受有財產上及非財產上之損害，被告雖不否認其於上開時地
    侵入原告住宅，並毀損屋內器物及傷害原告身體之行為，惟
    辯以本件乃雙方互毆，原告就其請求所為之舉證不足，且部
    分請求與系爭事故無關等語。經查：
  (一)按因故意或過失，不法侵害他人之權利者，負損害賠償責任
    ，民法第184條第1項前段定有明文。查，原告主張被告無故
    侵入住宅、毀損屋內木桌及傷害其身體等情，被告因此受有
    刑事處罰，既如前述（見不爭執事實(一)、(二)），自堪認原告
    就其主張已為適當之舉證。雖被告辯稱原告之傷害係因雙方
    先是言語衝突，其後互毆所致云云。惟按原告於起訴原因已
    有相當之證明，而被告於抗辯事實並無確實證明方法，僅以
    空言爭執者，當然認定其抗辯事實之非真正，而應為被告不
    利益之裁判（最高法院18年上字第1679號判例參照）。被告
    既不否認其於飲酒後前往原告住處，甚至供稱其有重度憂鬱
    症、強迫症及失眠症（見偵查卷第4頁），則被告就其侵入
    原告住處後之細節是否詳為記憶，非無疑義。是不因被告於
    99年8月6日警訊時供稱「進入之後就與告訴人（即原告）發
    生衝突，有互毆之情形」（見偵查卷第4頁），即謂雙方有
    互毆之情形。被告徒以雙方互毆之詞置辯，卻未為其他舉證
    ，其所為抗辯自屬無稽，而不足取。又依民法第149條規定
    ，對於現時不法之侵害，為防衛自己或他人之權利所為之行
    為，不負損害賠償之責。且彼此互毆，必以一方初無傷人之
    行為，因排除對方不法之侵害而加以還擊，始得以正當防衛
    論。本件觀之偵查卷附酒瓶、螺絲起子、冥紙及木桌之照片
    （見偵查卷第13、12頁），既足證被告攜帶酒瓶、螺絲起子
    及冥紙侵入原告住宅，並毀損屋內木桌之情，則被告傷害原
    告之前，已對原告發動侵害行為，堪予認定。因此，縱原告
    見屋內遭毀損之狀而與被告有所拉扯，亦難認被告係為排除
    原告不法之侵害而加以還擊，被告之傷害行為並未合於前所
    述之正當防衛，自無從解免其應負之侵權行為損害賠償責任
    。被告此項抗辯，並不可取。從而，原告請求被告負擔侵權
    行為之損害賠償責任，於法應認有據。
  (二)次按不法侵害他人之身體或健康者，對於被害人因此喪失或
    減少勞動能力或增加生活上之需要時，應負損害賠償責任。
    另不法侵害他人之身體、健康、名譽、自由、信用、隱私、
    貞操，或不法侵害其他人格法益而情節重大者，被害人雖非
    財產上之損害，亦得請求賠償相當之金額。再負損害賠償責
    任者，除法律另有規定或契約另有訂定外，應回復他方損害
    發生前之原狀。因回復原狀而應給付金錢者，自損害發生時
    起，加給利息。第一項情形，債權人得請求支付回復原狀所
    必要之費用，以代回復原狀，民法第193條第1項、第195條
    第1項前段及第213條復有明定。原告主張其因被告之上開行
    為，支出醫藥費用、長達2個月無法工作、精神痛苦萬分，
    請求被告賠償，惟被告以原告所提醫療收據僅1,000元，且
    未提出減少勞動能力之證明，其他請求又與系爭事故無關等
    語置辯。茲就原告之各項請求有無理由，析述如下：
  1.醫藥費用部分：
    原告請求被告賠償其個人、其配偶蔡玲美、其子李崟及李錡
    醫藥費共1萬元（見附民卷第2頁），並提出醫療收據為證（
    見附民卷第10-13頁），惟依本院99年度簡字第4361號及99
    年度簡上字第469號刑事判決，僅原告為刑事告訴人，而100
    年度簡上附民字第1號裁定所載之原告亦不包括蔡玲美、李
    崟及李錡，且未據原告說明被告應將蔡玲美、李崟及李錡之
    醫藥費用給付予原告之法律依據，經本院通知原告查明後，
    復未獲補正（見本院卷第21-22頁、第24頁），原告請求被
    告一併賠償蔡玲美、李崟及李錡之醫藥費用予原告之主張，
    自乏所據。又依卷附醫療收據，有關原告就醫部分，合計為
    1,100元（100元+100元+100元+700元+100元）（見附民卷第
    10-11頁），是原告請求被告給付1,100元醫藥費用，為有理
    由。
  2.減少勞動能力部分：
    原告陳稱其因腳指等傷害而二個月無法工作，請求賠償減少
    勞動能力之損失3萬2,000元（見附民卷第3頁）。惟遍觀原
    告所提書證，並無原告因此無法工作及收入減少之證明，細
    繹其所提俊生診所診斷證明書，原告之傷勢為「右手肘撕裂
    傷5公分；右腰、右膝紅腫瘀血挫傷」（見偵查卷第9頁），
    亦與其所稱之「腳指」傷害顯然不同，經本院函請原告查明
    ，原告逾期未補正，於100年12月14日言詞辯論期日復未提
    出（見本院卷第21-22頁、第24頁、第40頁反面），其所稱
    之因系爭事故而長達二個月無法工作之情，顯屬無稽，殊難
    採信。原告此項主張，不應准許。
  3.慰撫金部分：
    原告另稱其、蔡玲美、李崟及李錡皆因被告無故深夜侵入住
    宅，突自睡夢驚醒而致精神上受無比打擊、各遭致精神損害
    甚巨，全家迄今仍不平安，其長子甚因此手術多次，其等得
    分別請求給付15萬元、5萬元、3萬元及2萬元之精神慰撫金
    云云（見附民卷第3頁、本院卷第40頁反面）。惟姑且不論
    蔡玲美、李崟及李錡於系爭事故發生時是否亦在原告住宅之
    內，原告既未敘明被告應將蔡玲美、李崟及李錡之精神慰撫
    金給付予原告之法律依據，經本院通知原告說明後，原告迄
    未為之（見本院卷第21-22頁、第24頁），則原告就蔡玲美
    、李崟及李錡精神慰撫金所為之請求，洵屬無據。至原告精
    神慰撫金部分，被告於深夜無故侵入住宅，並傷害原告之身
    體，既如前述，則原告因此受到驚嚇，導致精神受創，堪予
    認定，原告以精神痛苦為由，請求賠償慰撫金，自非法所不
    許。惟按關於慰撫金之多寡，應以被害人精神上所受之苦痛
    為準據，亦應審酌被害人之地位、家況及加害人之地位，俾
    資為審判之依據，故應就兩造之身分、職業、教育程度、財
    產及經濟狀況，用以判斷非財產上損害之慰撫金數額。被告
    雖稱其為軍校畢業，目前從事臨時工工作，日薪800元至1,0
    00元，但不穩定，然被告與原告並無怨隙，卻深夜無故侵入
    住宅、毀損屋內木桌，並毆傷原告，對原告之侵害非謂輕微
    ，爰審酌被告上開學經歷、原告基隆海事學校畢業、目前無
    業，及侵權行為情形等一切情況，認原告請求被告給付精神
    慰撫金5萬元為適當公允。
五、從而，原告依民法第184條第1項、第193條第1項及第195 條
    第1項規定，請求被告給付5萬1,100元（即醫藥費用1,100元
    +慰撫金5萬元），及自刑事附帶民訴起訴書狀繕本送達之翌
    日即100年3月8日（見附民卷第1頁）起至清償之日止，按年
    息5%計算之利息，為有理由，應予准許，逾此部分，則無理
    由，應予駁回。
六、本件所命給付雖未逾50萬元，惟兩造之上訴利益均未逾150
    萬元，不得上訴，故不依職權宣告假執行；又本件事證已臻
    明確，兩造其餘攻擊防禦方法及舉證，於判決結果並無影響
    ，茲不再一一論述，附此敘明。
七、訴訟費用負擔之依據：民事訴訟法第79條。
中    華    民    國   100    年    12    月    28    日
                  民事第八庭  審判長法   官  許純芳
                                     法  官  楊晉佳
                                     法  官  洪文慧
以上正本係照原本作成。
本判決不得上訴。
中    華    民    國   100    年    12    月    28    日
                                      書記官  劉碧輝